【裁判字號】    98,司,4
【裁判日期】    980422
【裁判案由】    選派檢查人
【裁判全文】
臺灣苗栗地方法院民事裁定                 98年度司字第4號
聲  請  人  乙○○
相  對  人  普飛特生化科技股份有限公司
法定代理人  甲○○
上列當事人間因選派檢查人事件，本院裁定如下：
    主  文
選派徐慶國會計師（通訊地址：臺北市○○○街三號三樓）為普
飛特生化科技股份有限公司檢查人，檢查普飛特生化科技股份有
限公司之業務帳目及財產情形。
聲請程序費用由相對人負擔。
    理  由
一、按繼續一年以上，持有已發行股份總數百分之三以上之股東
    ，得聲請法院選派檢查人，檢查公司業務帳目及財產情形。
    公司法第245條第1項定有明文。次按，公司法第245條第1項
    所定聲請選派檢查人之規定，除具備繼續 1年以上持有已發
    行股份總數百分之三股東之要件外，別無其他資格之限制，
    （最高法院86年度臺抗字第108 號裁定意旨參照）。又選派
    檢查人，乃法院固有之職權，法院本得依客觀公正之推薦而
    依職權為選派，不容聲請人僭越，亦即聲請人並無指定檢查
    人之權，惟若聲請人越權贅為聲請，該聲請自不生拘束法院
    之效力。且自聲請人聲請選派檢查人之目的主要在於檢查公
    司財產及其他情形而非以特定之人為檢查人以觀，法院依法
    審核後選派其所指定以外之人為檢查人時，聲請人即已達其
    檢查公司之目的，要無非由何人檢查不可之理，是即應認其
    聲請已獲全部之滿足，而無須另駁回其指定特定人為檢查人
    之部分，核先敘明。
二、聲請意旨略以：聲請人乙○○為持有相對人普飛特生化科技
    股份有限公司之繼續1 年以上，持有已發行股份總數3%以上
    之股東，惟聲請人自成為相對人公司股東以來，相對人公司
    均處於虧損狀態，聲請人多次依章程規定，請求相對人之法
    定代理人提供財務報告，然均為所拒，聲請人認實有察查公
    司帳冊之必要，以明財務狀況，為此爰依法聲請法院選派會
    計師為檢查人等語。相對人雖具狀陳稱略以：相對人最近二
    年股東常會會議紀錄，所有會計表冊均經股東會決議並承認
    。相對人本可於會議親自查核所有會計表冊並表示意見，惟
    聲請人卻多未出席會議，且亦未委任他人出席表示意見，然
    今卻突然請求選派檢查人，檢查公司業務帳目及財產情形，
    顯非有理。再者，相對人係於會計表冊有疑慮之虞，自得向
    監察人詢明，實無必要請求選派檢查人，是聲請人請求選派
    檢查人殊非必要。
三、經查，本件聲請人主張其為普飛特生化科技股份有限公司繼
    續1 年以上，持有已發行股份總數百分之三以上之股東之事
    實，業據其提出相對人公司相對人公司變更登記事項表、章
    程、94年11月22日股東名冊、97年12月31日股東名冊等件為
    證（見卷第5 頁至第7 頁、第10頁至第11頁、第28頁至第31
    頁），且惟公司法第245 條第1 項聲請選派檢查人之規定，
    除具備繼續一年以上持有已發行股份總數百分之三之股東之
    要件外，別無其他限制，聲請人具備前開要件，如前述，自
    非不得為本件之聲請，是本件聲請合於上開規定，應予准許
    。經本院依職權函請臺灣省會計師公會推薦適當之會計師供
    本院遴選為相對人公司檢查人，經該會推薦徐慶國會計師（
    徐慶國會計師通訊地址：臺北市○○○街3 號3 樓，聯絡電
    話：（02）00000000），有該會98年3 月17日會總發字第09
    800462之1 號函可稽（見卷第24頁），本院審酌徐慶國會計
    師，對於公司業務、帳目及盈虧情況應能本於專業知識予以
    檢查，當亦能適時維護、保障聲請人及其他股東之權益，應
    屬適當，依公司法第245 條第1 項之規定，選派會計師徐慶
    國為檢查人，檢查相對人之業務帳目及財產情形。
四、依非訟事件法第175條第3項，裁定如主文。
中    華    民    國    98    年    4     月    22    日
                  民事庭法  官  伍偉華
以上正本係照原本作成。
如不服本裁定應於送達後10日內向本院提出抗告狀，並繳納抗告
費新臺幣1,000元。
                        書記官  黎東成
中    華    民    國    98    年    4     月    22    日


司法院資訊處製作；財團法人民間司法改革基金會備份。
